臺灣板橋地方法院刑事判決　　　　　　 100年度易字第1725號
公　訴　人　臺灣板橋地方法院檢察署檢察官
被　　　告　熊志強
選任辯護人　郭振茂律師
上列被告因妨害自由案件，經檢察官提起公訴（100 年度偵續字
第98號），本院判決如下：
    主  文
熊志強犯侵入住宅罪，處拘役拾伍日，如易科罰金，以新臺幣壹
仟元折算壹日。
    事  實
一、熊志強自民國98年1 月間起，擔任東聯保全股份有限公司（
    下稱東聯公司）派駐在臺北縣泰山鄉（現改制為新北市泰山
    區，下同）仁德路「愛琴花園社區」之保全人員。其明知該
    社區內之各棟大樓均設有獨立門禁，社區住戶均僅持有個人
    所居住之大樓之磁扣，無法任意出入他棟大樓，其亦明知其
    已於99年3 月26日遭東聯公司調至其他社區任職，已非該公
    司派駐至愛琴花園社區之保全人員，自不得再使用其因原職
    務上所持有之全社區磁扣，擅自侵入該社區之大樓住宅。其
    於99年3 月27日下午3 時許，欲以對講機聯絡上開社區之副
    主委林鈺珊詢問調職之事未果，竟基於無故侵入他人住宅之
    犯意，未經上開社區第6 梯大樓住戶之同意，於同日下午4
    時9 分許，持其原職務上所持有尚未歸還之全社區磁扣，自
    該社區地下二樓停車場，搭乘第6 梯之電梯，侵入第6 梯大
    樓3 樓之樓梯間通道處，向該棟大樓臺北縣泰山鄉○○路
    127 號3 樓之住戶詹炳坤詢問其調職之事，於同日下午4 時
    17分許，始又搭乘第6 梯之電梯離開。嗣因同棟大樓之上址
    127 號9 樓住戶林鈺珊經詹炳坤告知上情，報警處理而查悉
    上情。
二、案經林鈺珊訴由臺北縣政府（現改制為新北市政府）警察局
    新莊分局移送臺灣板橋地方法院檢察署檢察官偵查起訴。
    理  由
壹、程序部分
一、本件告訴之合法性
    按告訴乃論之罪，以有告訴權人提出合法告訴為追訴之條件
    。又犯罪之被害人，得為告訴，刑事訴訟法第232 條規定甚
    明。再刑法第306 條之無故侵入住居罪，係為保障人民居住
    之安寧及自由，保護個人居住場所有不受無權者侵入或滯留
    其內干擾破壞之權利，是對於住宅或場所具有管理監督權者
    ，即得依法提出告訴。復按所謂「住宅」，乃指人類日常居
    住之場所而言，公寓大樓均屬之。至大樓之電梯或樓梯間，
    雖僅供各住戶出入通行，然就該大樓整體而言，該電梯或樓
    梯間均為該大樓之一部分，而與該大樓有密切不可分之關係
    ，故於侵入大樓之樓梯間，難謂無妨害居住安全之情形（最
    高法院76年台上字第2972號判例意旨參照）。本件告訴人林
    鈺珊係居住於愛琴花園社區第6 梯大樓9 樓之住戶，此經告
    訴人陳明在卷，且有告訴人之戶籍資料在卷可考，其對於屬
    於該棟大樓住宅一部之電梯或樓梯間具有監督使用權，當無
    疑義，是告訴人以自己名義對被告熊志強侵入該棟大樓住宅
    之犯罪事實提出告訴，自屬合法。辯護意旨指稱本件未據合
    法告訴，容屬誤會。
二、證據能力部分
    本判決後引之被告以外之人於審判外之陳述（包括書面陳述
    ），固屬傳聞證據，惟公訴人、被告及辯護人就前揭審判外
    陳述之證據能力，於本院準備程序中均表示不予爭執，且於
    本案言詞辯論終結前亦均未聲明異議。本院審酌該等證據資
    料製作時之情況，並無違法不當及證明力明顯過低之瑕疵，
    亦認為以之作為證據應屬適當，依刑事訴訟法第159 條之5
    規定，認該等證據資料均有證據能力。
貳、認定本案犯罪事實之證據及理由
(一)、訊據被告對於犯罪事實欄所載客觀事實雖均坦承不諱，惟否
    認有何無故侵入他人住宅之犯行，辯稱：伊被公司調離愛琴
    花園社區○○○○道被調職之真正原委，因此伊於98年3 月
    27日透過警衛室之守衛，以對講機聯繫擔任社區副主委之告
    訴人，因找不到告訴人，伊即前往地下室準備開車返家，因
    伊在社區地下室有向該社區住戶黃友春租車位到99年3 月31
    日。伊開車要回家時，突然想到詹炳坤跟告訴人認識，想請
    他代為傳話，因此伊就由地下室搭乘伊一年多來上下班的電
    梯到第6 梯大樓3 樓找詹炳坤。伊跟詹炳坤談話過程中，伊
    很客氣也很有禮貌，詹炳坤說他沒有辦法傳話，伊即離開返
    家，並未強行進入詹炳坤之住處，亦無滯留該處不離去。是
    伊搭乘第6 梯前往該棟大樓3 樓樓梯間通道之舉，並非毫無
    因故，依一般經驗習慣應具有社會相當性，應不構成「無故
    」侵入住宅等語。
(二)、經查：
  1.被告自98年1 月間起，擔任東聯公司派駐在臺北縣泰山鄉○
    ○路「愛琴花園社區」之保全人員。其於99年3 月26日遭東
    聯公司調至其他社區任職，其得悉此情後，於99年3 月27日
    下午3 時許，以對講機聯絡時任該社區副主委之告訴人，欲
    詢問告訴人關於其遭調職之事，惟未能尋得告訴人。其後其
    未經上開社區第6 梯大樓住戶之同意，即於同日下午4 時9
    分許，持其原職務上所持有尚未歸還之全社區磁扣，自該社
    區地下二樓停車場，搭乘第6 梯之電梯，進入第6 梯大樓3
    樓之樓梯間通道處，向該棟大樓臺北縣泰山鄉○○路127 號
    3 樓之住戶詹炳坤詢問其調職之事，並請詹炳坤代為傳話予
    告訴人，因詹炳坤表示拒絕，被告遂於同日下午4 時17分，
    搭乘電梯離開該處等事實，業經被告於本院審理中自承不諱
    ，復據證人即告訴人於偵查、本院審理中指述明確，並由證
    人詹炳坤於警詢、偵查中及證人陳燕輝於偵查中證述無誤，
    復有東聯公司99年3 月26日東聯函字第990326號函、99年3
    月26日東聯字第990307號令、愛琴花園社區現場主管日誌等
    件在卷可稽，自堪予認定。又愛琴花園社區內之各棟大樓均
    設有獨立門禁，各棟大樓間之管制磁扣無法通用，因此各棟
    大樓之住戶不能持各該棟之磁扣使用他棟大樓之電梯，被告
    係因先前擔任社區保全人員，故持有可通行全社區大樓之磁
    扣等情，亦為被告所是認，並經證人即告訴人於本院審理中
    及證人胡文添於偵查中證述屬實，亦堪認定。
  2.按刑法上所謂「無故侵入」，係指行為人無權或無正當理由
    ，或未得住屋權人之同意，而違反住屋權人之意思，以積極
    作為或消極不作為之方式進入他人之住宅或建築物，至其係
    公然或秘密、和平抑或強行為之，均非所問。又有無正當理
    由而侵入，其理由正當與否，應以客觀標準觀察，凡法律、
    道義、習慣等所應許可，而無背於公序良俗者，始可認為正
    當理由。本件被告明知其於99年3 月26日已遭東聯公司調離
    愛琴花園社區而非該社區之保全人員，其於99年3 月27日，
    自無權限再使用其因原職務所持有之全社區磁扣，任意出入
    該社區大樓。又被告當時雖有向該社區住戶黃友春租賃該社
    區地下二樓之停車位至99年3 月31日止，然黃友春係第4 梯
    大樓之住戶，並無第6 梯大樓之磁扣，且未曾交付任何磁扣
    予被告，被告於99年3 月27日下午，係持用其原職務上所保
    管之全社區磁扣前往該社區第6 梯大樓3 樓找住戶詹炳坤，
    此為被告所自承，復有證人即告訴人於本院審理中之證詞及
    卷附黃友春出具之證明書1 紙可參，足見被告並未自黃友春
    處取得出入該社區第6 梯大樓之權利；再者，被告既非該社
    區之住戶，而僅係向該社區之住戶租賃地下室之停車位，依
    一般社會常情，其亦應僅於停車、取車之必要範圍內進出地
    下室停車場，尚不能藉租賃車位之名，任意進出該社區之各
    棟大樓。復以，被告於前往第6 梯大樓尋找詹炳坤前，已知
    先以對講機聯繫住於同棟大樓9 樓之告訴人，其如欲前往找
    尋詹炳坤討論調職事宜，自亦應先以警衛室之對講機或以電
    話聯繫詹炳坤，徵得詹炳坤之同意始行上樓，惟其捨此未為
    ，逕自持已無使用權限之社區磁扣進入第6 梯大樓之3 樓樓
    梯間通道處；且依證人詹炳坤於警詢、偵查中所稱：當天下
    午被告來按伊家門鈴，被告當時已經被調職了，伊想說他怎
    麼會進來社區，雖然被告有在地下室租停車位，但並非伊該
    棟之車位，因此伊很驚訝他是如何進來的。被告下電梯時，
    伊就用對講機向總幹事反應，被告擅自進入社區且騷擾伊的
    事情（見99年度偵字第24484 號偵查卷第15頁、第65頁），
    及證人胡文添於偵查中結證：當天伊透過對講機畫面，看到
    被告站在警衛台保全對面，伊看到是被告，伊就沒有接他的
    電話，被告想跟伊討論被開除的原因。因為被告已經被開除
    了，因此當天不應該出現在社區等語（見同上偵查卷第89頁
    、第90頁），可知被告進入第6 梯大樓3 樓造訪詹炳坤乙節
    ，非僅未獲任何住戶同意，且已造成證人詹炳坤之困擾及驚
    詫，而被告所欲與詹炳坤討論或請詹炳坤代為傳話之內容，
    亦即被告遭調職之原委，更係一般住戶所不願討論之話題，
    是被告未經住戶同意，逕自進入第6 梯大樓3 樓樓梯通道間
    之行為，已足以破壞該棟大樓住家之和平，侵害該棟住戶不
    受干擾之居住自由，其所為自屬「無故」侵入住宅。被告尚
    不得僅憑其想瞭解調職原委乙節，作為其有進入上開住宅之
    正當理由，否則無異任何人均得片面以其主觀之想法或冀望
    ，執為侵入他人住宅之藉口。被告辯稱其並非「無故」侵入
    他人住宅云云，並非可取。
(三)、綜前，本件事證明確，被告犯行堪以認定。
參、論罪科刑
    核被告所為，係犯刑法第306 條第1 項之無故侵入住宅罪。
    爰審酌被告並無前科，有臺灣高等法院被告前案紀錄表在卷
    為憑，素行尚稱良好，其犯罪後雖否認犯罪，且未能與告訴
    人達成和解，然其係因一時失慮而犯本件犯行，犯罪情節尚
    屬輕微，並兼衡其生活狀況、犯罪之手段、情節等一切情狀
    ，量處如主文所示之刑，並諭知易科罰金之折算標準，以資
    懲儆。
據上論斷，應依刑事訴訟法第299 條第1 項前段，刑法第306 條
第1 項、第41條第1 項前段，刑法施行法第1 條之1 第1 項
第2項前段，判決如主文。
本案經檢察官鄭淑壬到庭執行職務。
中    華    民    國   100    年    8     月    5     日
                  刑事第十九庭  法  官  吳佳穎
以上正本證明與原本無異
如不服本判決應於送達後10日內向本院提出上訴狀
                                書記官  黃炎煌
中    華    民    國   100    年    8     月    9     日
附錄本案論罪科刑法條全文：
中華民國刑法第306 條（侵入住居罪）
無故侵入他人住宅、建築物或附連圍繞之土地或船艦者，處1 年
以下有期徒刑、拘役或300元以下罰金。
無故隱匿其內，或受退去之要求而仍留滯者，亦同。